【裁判字號】    92,訴,336
【裁判日期】    920411
【裁判案由】    毒品危害防制條例
【裁判全文】
臺灣高雄地方法院刑事判決                          九十二年度訴字第三三六號
    公  訴  人  臺灣高雄地方法院檢察署檢察官
    被      告  甲○○
右列被告因毒品危害防制案件，經檢察官提起公訴（九十一年度毒毒偵字第五二六八
號）及移
左：
    主  文
甲○○連續施用第一級毒品，處有期徒刑拾月；又連續施用第二級毒品，處有期徒刑
柒月，應執行有期徒刑壹年貳月。
    事  實
一、甲○○曾有違反麻醉藥品管理條例、藥事法等前科（於八十三年四月八日及八十
    四年十月二十六日執行完畢，不構成累犯），前於民國九十年間因施用毒品案件
    ，經臺灣高雄地方法院檢察署檢察官（以下簡稱檢察官）於九十年三月二十六日
    聲請本院以九十年度毒聲字第一一三一號裁定送觀察、勒戒後，認有繼續施用毒
    品之傾向，再經檢察官於九十年三月二十六日聲請本院以九十年度毒聲字第三一
    三五號裁定令入戒治處所施以強制戒治，嗣於強制戒治期滿後，經檢察官於九十
    一年五月二十八日以九十一年度戒毒偵字第四八七號不起訴處分確定。詎甲○○
    明知海洛因及安非他命業經公告列為毒品防害防制條例第二條第二項之第一、二
    級毒品，均不得非法持有、施用，竟猶不知戒絕悔改，仍各基於施用第一級毒品
    海洛因、第二級毒品安非他命之概括犯意，分別於九十一年九月三日十八時三十
    分許回溯二十四小時內之某時、九十一年十月十四日十七時五十五分許、九十一
    年十一月六日二十時三十分許起回溯二十四小時內之某時，連續在高雄縣市某不
    詳朋友住處等地，將第一級毒品海洛因粉末與美娜水稀釋以針筒注射身體或加入
    香菸中點燃吸食之方式，施用第一級毒品海洛因三次；另又將第二級毒品安非他
    命則置放在吸食器內，下用火燒烤加熱後再吸食其霧化氣體之方式，施用第二級
    毒品安非他命三次。嗣先於九十一年九月三日十八時三十分，在高雄市○鎮區○
    ○街三巷巷口，與案外人林玉芳、林佳法等人經警臨檢查獲，並扣得林佳法所有
    之第一級毒品海洛因一小包（驗前毛重三點二公克）、第二級毒品安非他命二小
    包（驗前毛重二點五公克）。經警移送台灣高雄地方法院檢察署檢察官訊畢釋回
    後，又於九十一年十月十四日十七時五十五分許，在高雄縣林園鄉○○村○○路
    二十六巷二號經警查獲；另於九十一年十一月六日二十時三十分許，在高雄市○
    ○區○○路九巷二十四號前為警據報查獲。
二、案經高雄市政府警察前鎮分局移送臺灣高雄地方法院檢察署檢察官偵查起訴及移
    送併案審理。
    理  由
一、訊之被告甲○○坦承右揭施用第一級毒品海洛因及第二級毒品安非他命之犯罪事
    實。而被告先後於九十一年九月三日十八時三十分、九十一年十月十四日十七時
    五十五分、九十一年十一月六日二十時三十分許，分別為警查獲時，經警採取其
    尿液送請檢驗結果，均檢出嗎啡及甲基安非他命陽性反應，有高雄市立凱旋一遠
    九十一年九月十三日高市凱醫檢字第００６２５號、九十一年十一月五日高市凱
    醫檢字第００６９０號、九十一年十一月十八日高市凱醫檢字第００７２５號煙
    毒尿液檢驗成績書各一紙附卷可稽。又海洛因施用入人體後水解還原成嗎啡，再
    循嗎啡之代謝方式排出體外，已據行政院衛生署藥物食品檢驗局（73）藥檢壹字
    第（三０二二一號函敘明綦詳可查；甲基安非他命經口服投與後約百分之七十於
    二十四小時內自尿中排出，約百分之九十於九十六小時內自尿中排出，由於目前
    國內尿液中甲基安非他命之檢驗僅為鑑定其是否陽性反應，尚未定其含量，且甲
    基安非他命成分之檢出與其投與方式、投與量、個人體質、採尿時間與檢測儀器
    之精密度等諸多因素有關，因此僅憑尿液中呈安非他命陽性反應，並無法確實推
    算吸食時間距採集時間之長短，惟依上述資料推斷，最長可能不會超過四日，此
    有行政院衛生署藥物食品檢驗局八十一年二月八日（八一）藥檢壹字第一一五六
    號函可參，被告先後於九十一年九月三日十八時三十分、九十一年十月十四日十
    七時五十五分、九十一年十一月六日二十時三十分許，分別為警查獲時，經警採
    取其尿液送驗，既均呈嗎啡及安非他命陽性反應，依上開說明，其於各該採尿時
    往前回溯二十四小時內，必曾施用海洛因及安非他命無訛。是被告施用第一級、
    第二級毒品之犯行，事證明確，均堪以認定。再查，被告前於民國九十年間因施
    用毒品案件，經檢察官於九十年三月二十六日聲請本院以九十年度毒聲字第一一
    三一號裁定送觀察、勒戒後，認有繼續施用毒品之傾向，再經檢察官於九十年三
    月二十六日聲請本院以九十年度毒聲字第三一三五號裁定令入戒治處所施以強制
    戒治，嗣於強制戒治期滿後，經檢察官於九十一年五月二十八日以九十一年度戒
    毒偵字第四八七號不起訴處分確定等事實，有本院上開裁定書、檢察官不起訴處
    分書及本院被告院內索引卡紀錄表、臺灣高等法院被告全國前案紀錄表、臺灣高
    雄地方法院檢察署刑案資料查註記錄表各一份在卷可稽，被告於觀察勒戒、強制
    戒治期滿經檢察官不起訴處分後，五年內再犯施用第一、二級毒品犯行，事證明
    確，應依法予以論罪科刑。
二、查海洛因、安非他命分係毒品危害防制條例第二條第二項所稱之第一、二級毒品
    ，均不得持有、施用。次按犯毒品危害防制條例第十條施用第一、二級毒品罪者
    ，依同條例第二十條第一項、第二項後段、第二十三條第一項、第二項前段規定
    ，檢察官應先將被告送勒戒處所觀察、勒戒，經觀察、勒戒後，認有繼續施用毒
    品傾向者，應由檢察官聲請法院裁定令入戒治處所施以強制戒治，強制戒治期滿
    或交付保護管束期滿，始得由檢察官為不起訴處分。而依上開規定為不起訴處分
    後，五年內再犯同條例第十條施用第一、二級毒品罪者，除由檢察官聲請法院裁
    定先令入戒治處所施以強制戒治外，刑責部分仍應依通常刑事訴訟程序追訴處罰
    ，此觀同條例第二十三條第二項規定自明。本件被告前既已因施用毒品案件，經
    本院裁定送勒戒處所觀察、勒戒後，認有繼續施用毒品傾向，再裁定施以強制戒
    治，於強制戒治期滿後，經檢察官不起訴處分確定在案，其於不起訴處分確定後
    五年內再犯上開施用第一、二級毒品犯行，依法即應予以論罪科刑，故核其所為
    ，係犯毒品危害防制條例第十條第一項施用第一級毒品罪及同條第二項施用第二
    級毒品罪。被告先後多次施用第一級、第二級毒品之行為，時間緊接、手法相同
    ，所犯又係構成要件相同之罪名，顯係基於概括犯意為之，應依刑法第五十六條
    規定論以連續犯，並加重其刑；至被告先後多次持有第一級、第二級毒品犯行，
    亦係各基於概括之犯意反覆為之，本亦均應以連續持有論，惟其持有後進而施用
    ，其持有之低度行為均應被施用之高度行為所吸收，故均不另論其持有毒品罪。
    公訴人雖僅就被告於九十一年九月三日十八時三十分許起回溯二十四小時內之某
    時施用海洛因及安非他命之犯行起訴，餘者均未於起訴書中敘及（即檢察官以九
    十一年度毒偵字第六一七五號、第六六六六號移送併案部分），但連續犯為裁判
    上一罪，檢察官就犯罪事實一部起訴者，依刑事訴訟法第二百六十七條規定，其
    效力及於全部，本院自應併予審理，併此敘明。再者被告所犯施用第一級毒品及
    施用第二級毒品罪二罪之間，犯意各別，行為互殊，應予分論併罰。審酌被告前
    曾有違反麻醉藥品管理條例、藥事法等前科（於八十三年四月八日及八十四年十
    月二十六日執行完畢，不構成累犯），素行不佳，於毒品危害防制條例施行後復
    因施用毒品，經勒戒、觀察及強制戒治，由檢察官為不起訴處分確定後，仍未戒
    絕毒品，再犯相同之罪，顯見無戒毒悔改之意，有再入監矯治必要，並念其施用
    毒品乃自戕一己之身體健康，尚未害及他人，且其犯後已坦承犯行，態度良好等
    一切情狀，分別量處如主文所示之刑，併定其應執行之刑。扣案之海洛因一小包
    （驗前毛重三點二公克）、第二級毒品安非他命二小包（驗前毛重二點五公克）
    固為毒品，惟係案外人林佳法所有，此已據被告及案外人林玉芳、林佳法分別於
    本院、偵查及警訊中供述明確，自與被告本案犯罪無關，爰不另於此宣告沒收銷
    燬。
三、至於移送併辦另行扣案之殘留安非他命玻璃吸食器一個、吸管一支，分別為案外
    人呂宗霖、陳文川所有；扣案之海洛因一包（毛重０．八公克）、安非他命一包
    （毛重０．四公克）為鄭智元所有；另海洛因一包（毛重０．三公克）、注射針
    統一支則為案外人鍾弘展所有；玻璃吸食器二支、注射針筒三支、電子磅秤一台
    、空夾鍊袋四百五十個、殘渣袋三包、安非他命一包（毛重二．七公克）等則為
    案外人蕭珮玲所有；另海洛因二包（毛重三．五公克）則係於案外人劉仁頌身上
    所查獲等情，以據被告於警訊及本院訊問時供述明確，並有扣押物品目錄表及高
    雄市政府警察局前鎮分局解送人犯報告書各一份在卷可稽。其中海洛因、安非他
    命固為毒品，注射針筒、吸食器等或為專供施用毒品所用之器具，然均非被告甲
    ○○所有，自宜於各該案外人所涉案件中宣告，於本案亦不另宣告沒收銷燬；另
    雖於被告甲○○身上查獲一本筆記本（帳冊），然此亦與被告所犯施用毒品無關
    連性，自不宜宣告沒收，均附此敘明。
據上論斷，應依刑事訴訟法第二百九十九條第一項前段，毒品危害防制條例第十條第
一項、第二項、第二十三條第二項，刑法第十一條、第五十六條、第五十一條第五款
，判決如主文。
本案經檢察官鄧藤墩到庭執行職務。
中      華      民      國  九十二  年    四      月      十一        日
                                  臺灣高雄地方法院刑事第七庭
                                      法    官  陳 志 銘
右正本證明與原本無異。
如不服本判決，應於判決送達後十日內，向本院提出上訴狀。
                                      書 記 官  趙 美 玲
中    華    民    國      九十二      年      四      月    十一      日
附錄本判決論罪之法條：
毒品危害防制條例第十條
施用第一級毒品者，處六月以上五年以下有期徒刑。
施用第二級毒品者，處三年以下有期徒刑。


司法院資訊處製作；財團法人民間司法改革基金會備份。
